【裁判字號】    91,易,3549
【裁判日期】    920807
【裁判案由】    傷害
【裁判全文】
臺灣板橋地方法院刑事判決                        九十一年度易字第三五四九號
    公  訴  人  臺灣板橋地方法院檢察署檢察官
    被      告  戊○○
                己○○
    共      同
    選任辯護人  劉師婷律師
右列被告因傷害案件，經檢察官提起公訴（九十一年度偵字第一九八六四號），本院
判決如左：
    主  文
戊○○、己○○均無罪。
    理  由
一、公訴意旨略以：被告戊○○、己○○係臺北縣政府警察局三重分局長泰派出所警
    員，於民國九十年四月二十五日擔任凌晨二時至四時巡邏勤務，同日凌晨三時許
    接獲通報，於凌晨三時五分許，赴臺北縣三重市○○路一四四號前處理民眾報案
    事件，見曾為同事之三重分局二重派出所丙○○與民眾游鐘信涉有糾紛，明知游
    鐘信毀損店家庚○○所有鍋子之事件已結束，店家亦將現場整理完畢，雙方已有
    和解意思可協調解決，庚○○並無告訴意思，雖游鐘信仍係犯罪後即時發覺之現
    行犯，戊○○、己○○竟違反警方一般勸導息訟習慣，利用職務上之機會，違反
    比例原則，對游鐘信挑釁稱「你打警察試試看！」，戊○○並趁游鐘信稍有醉意
    不慎碰撞，即藉詞游鐘信妨害公務，二人強行將游鐘信壓制在地，致其受有右肩
    瘀血二乘一公分、左腕擦傷一‧五乘○‧一分、左膝擦傷一‧五乘○‧八公分、
    右膝擦傷二處各一乘一公分、左肘擦傷兩處一‧五乘○‧四公分及○‧八乘○‧
    三公分等傷害，並將游鐘信移送偵辦，嗣經本署以九十年度偵字第七九八○號為
    不起訴處分確定在案，案經游鐘信告訴，因認被告戊○○、己○○共犯有刑法第
    二百七十七條第一項之傷害罪嫌，並應依同法第一百三十四條加重其刑云云。
二、按公訴人認被告戊○○、己○○涉有共犯上開傷害犯行，無非以其犯罪事實業據
    告訴人游鐘信指訴綦詳，並有臺北市立中興醫院甲種診斷證明書二紙為憑，且證
    人庚○○證稱：當警方到達現場時，告訴人與丙○○之拉扯已結束，告訴人正準
    備要離開，告訴人沒有推倒警員，當時可能有點醉了，走路不穩有撞到警察，警
    察有說你打警察試試看，本來在店內告訴人朋友即說願意賠償，伊在警察局也向
    警察說沒有要告告訴人，警察說如果沒有提告訴，可能賠償會要拿不到，可是伊
    又沒有要告告訴人，筆錄看不懂，只是基於備案心理才簽名等語，參以證人丙○○亦證稱：當日告訴人只是有用手揮來揮去而已等語，足見本件店家已將現場整
    理完畢，雙方已有和解意思可協調解決，庚○○並無告訴意思，雖告訴人仍係犯
    罪後即時發覺之現行犯，案件並無積極偵辦之必要，已然明確，則此時有無逮捕
    告訴人之需要，即涉及有無違反比例原則，即合目的、適當、必要三原則，由前
    所述，雙方有和解之意，庚○○亦無告訴之意，則警方理應以追訴要件不備（不
    必要），維持秩序即可，詎被告戊○○、己○○竟向告訴人挑釁稱「你打警察試
    試看！」（不符目的），藉機以強制力（不適當）加以逮捕，均不符合維護社會
    治安之目的及適當、必要原則，亦違反警方一般勸導息訟習慣，應係出於袒護同
    事而為為其論據。惟訊據被告戊○○、己○○均堅決否認有傷害之犯行，辯稱：
    伊等當時係執行巡邏勤務，接獲通報始前往處理，到場後見店內一片混亂，經詢
    問店主庚○○陳明要告游鐘信毀損，且之後游鐘信口罵又手推己○○，使二人均
    倒地，致己○○受傷，己○○始將游鐘信壓制上手銬，帶回派出所處理，伊等係
    依法執行職務，其間均無毆打游鐘信之情等語。
三、按犯罪事實應依證據認定之，無證據不得推定其犯罪事實，刑事訴訟法第一百五
    十四條定有明文。而所謂證據，係指足以證明被告確有犯罪行為之積極證據而言
    ，該項證據須適於為被告犯罪之證明者，始得採為斷罪之資料；再告訴人之告訴
    ，係以使被告受刑事訴追為目的，是其陳述是否與事實相符，仍應調查其他證據
    以資審認（參照最高法院六十九年臺上字第四九一三號、五十二年臺上字第一三
    ○○號等判例要旨）。又按認定犯罪事實所憑之證據，必須達於一般人均可得確
    信其為真實之程度，而無合理之懷疑存在時，始得據為被告有罪之認定，倘若犯
    罪事實之證明尚未達此一程度，仍有合理之懷疑存在，則應為被告有利之推定，
    仍不能遽為被告有罪之判斷，此亦為刑事訴訟法第一百五十四條，犯罪事實應依
    證據認定之證據裁判原則，及因保障被告人權，無罪推定原則之所在（參見最高
    法院七十六年度臺上字第四九八六號判例、九十一年度臺上字第三九號刑事判決
    等意旨）。經查：
    (一)本件緣由係因告訴人游鐘信與乙○○間有借款債務糾紛，告訴人因而偕同友人
      丁○○與乙○○之夫即臺北縣政府警察局三重分局二重派出所警員丙○○前往
      臺北縣三重市○○路一四四號庚○○經營之羊肉爐小吃店商談，告訴人因與丙○○久談未果，心生不滿，且因酒後略有醉意，即憤而翻倒店內鍋爐、瓦斯，
      摔擲桌椅餐具，並與店內員工因而發生爭執拉扯，經店內員工甲○○報警後，
      遂由轄區派出所即臺北縣政府警察局三重分局長泰派出所值班警員林正二通知
      當時執行巡邏勤務之被告戊○○、己○○前往處理等情，核諸告訴人、證人丙○○、丁○○、乙○○、庚○○、林正二分別於警訊、偵審中所述情節，參互
      印證，並有上開長泰派出所九十年四月二十四日勤務分配表影本一紙附卷可參
      ，堪認屬實無訛。
    (二)復據證人丙○○於警訊、偵審中證稱：伊與戊○○、己○○不是同一派出所，
      看過他們，但不是很熟；當天伊與游鐘信、丁○○到龍門路的羊肉爐店談解決
      伊妻、大舅子與游鐘信間債務，後來游鐘信不耐煩就摔杯翻桌，與老闆及店內
      人員發生爭吵扭打，之後巡邏車來了，長泰派出所警員戊○○、己○○到場後
      ，游鐘信仍在現場大吵大鬧，有用手揮來揮去，伊聽到警察說不要推我，不要
      碰我，並看到游鐘信趁警員己○○不注意就推了己○○一把，結果游鐘信就被
      警察壓制在地上銬住，隨後被警察帶到派出所，伊並無看到警員有毆打游鐘信
      等語（見九十年度偵字第七九八○號偵查卷九十年五月十日三重分局訪談紀錄
      表、九十一年度偵字第一九八六四號偵查卷十四頁、本院九十二年三月十三日
      訊問筆錄）；證人丁○○於偵審中亦曾證稱：伊在現場及派出所時，是沒看到
      警察打游鐘信等語（見九十一年度偵字第一九八六四號八頁、本院上開訊問筆
      錄）；又證人乙○○於警訊、審理時亦證稱：當天晚上伊和伊兄徐秋發去羊肉
      爐店，就看到游鐘信在摔店內的碗盤及踢桌子，並和店內一個戴紅帽子的男子
      出手互相毆打，游鐘信好像喝了酒，後來站在老闆旁邊的人報警之後，有二位
      警察趕到現場，勸導游鐘信，雙方講的好像不是很高興，後來看到他們各自走
      出來，有一個警察就說『不要碰我，不要碰我』，游鐘信就突然朝警察撲過去
      ，警察就把游鐘信壓制在地上反銬起來，然後就把游鐘信帶回派出所，游鐘信
      被反銬時沒有說什麼話，只說為何要銬住我，他手一直掙扎，警察說先回派出
      所，游鐘信在派出所被銬在椅子上，雙手一直掙扎，並且一直罵警察，之後製
      作警訊筆錄時，也一直在鬧，從羊肉爐店至派出所這段期間警察並沒有毆打游
      鐘信，是他自己在鬧等語（見九十年度偵字第七九八○號偵查卷九十年五月十
      日三重分局訪談紀錄表、本院上開訊問筆錄）；另證人庚○○於警訊、偵審中
      亦證稱：警察到場後，游鐘信又對警員挑釁，使警員左手指受傷，伊看見游鐘
      信整個人撲向警員身上後，兩人倒地，游鐘信即為警壓制帶回警局處理；警察
      到場後請游鐘信不要再鬧事，態度良好，並無動手打游鐘信；伊和游鐘信去派
      出所時，他並沒有受傷；當天晚上伊看到游鐘信及其朋友和另外伊不認識之人
      在店裡談話，講沒多久就發生口角衝突，伊就要趕他們出去談，游鐘信當時有
      點喝醉不出去，伊就慢慢把他們逼趕出去店外，這當中甲○○就打電話報警，
      沒多久就來了二、三位警察，警察都有穿制服，游鐘信因酒醉有點站不穩，慢
      慢走到騎樓外，就碰到警察，當時警察有勸他先回去休息，游鐘信好像有罵警
      察不曉得講什麼，警察很生氣就說你有辦法就打我，警察邊說邊走近，一下子
      就將游鐘信制伏在地上，之後就被帶回派出所，警察制伏游鐘信至帶上警車之
      間並無毆打游鐘信，伊係因游鐘信酒醉又在那邊和人爭執，沒有辦法處理才報
      警，請警察把他帶走等語（見九十年度偵字第七九八○號偵查卷九十年四月二
      十五日談話筆錄、九十年五月十一日訪談紀錄表、九十年度他字第一九八二號
      偵查卷九十年八月二十一日訊問筆錄、本院九十二年六月十九日訊問筆錄），
      綜上證人所述情節，堪見被告戊○○、己○○係據民眾報案通知前往處理糾紛
      ，依法執行職務，顯無傷害之犯意可言，且亦無不法毆打傷害告訴人之情。
    (三)又據證人庚○○於警訊時因告訴人翻倒摔擲其店內鍋爐、瓦斯、桌椅餐具，而
      明確向告訴人提出毀損告訴之情，亦有上開九十年度偵字第七九八○號偵查卷
      九十年四月二十五日談話筆錄、九十年五月十一日訪談紀錄表在卷可稽，證人
      庚○○雖其後翻異前詞改稱警訊時並無提出對游鐘信提出毀損告訴云云，惟復
      核諸證人庚○○於九十年五月九日檢察官偵訊時撤回對游鐘信之毀損告訴，而
      告訴人亦於九十年五月十四日向警方表示撤回對庚○○店方人員之傷害告訴，
      此有上開訊問筆錄、警訊筆錄附於九十年度偵字第七九八○號偵查卷可稽，按
      庚○○如於警訊時並未對游鐘信提出毀損告訴，則何須其後於偵查中復與告訴
      人和解，而互相撤回毀損、傷害之告訴，足見庚○○其後翻異之證詞，顯不足
      採；另被告己○○於到場處理時，喝令制止告訴人時，遭告訴人撲倒並抓傷等
      情，亦經上述證人證述屬實，並有受傷之診斷證明書一紙在卷可稽；況參諸告
      訴人酒測結果雖僅有呼氣酒精濃度每公升○‧二毫克，然其於酒測單上不簽名
      ，反書寫「在水一方」、「我沒有醉過」等反常字句，復觀諸告訴人警訊錄影
      帶中應訊舉止，話多、重複、違反常理之爭辯等情，堪認告訴人於被告前往處
      理當時顯已係酒醉無理生事。足見被告戊○○、己○○係於告訴人酒醉滋事，
      涉有毀損、攻擊執法警員致傷等情形下，始將告訴人強制壓制戴上手銬帶回警
      局處理，衡諸其處理情節，尚難謂被告二人所為有何不法或不當之處，遑論被
      告二人有不法傷害告訴人之情。
    (四)至告訴人雖出具受有上揭傷害之診斷證明書為據，然衡諸其上所載多係輕微之
      淤擦傷，依上開證人所述情節，堪見告訴人於被告到場處理前，亦曾與丙○○
      、庚○○店方人員有所衝突拉扯，且其於酒醉下翻倒摔擲其店內鍋爐、瓦斯、
      桌椅餐具，動作非小，再其為被告制伏帶回警局期間，亦多有掙扎，衡諸上開
      諸情，其所受上揭傷害不無可能與上開事項相關；至所載頭部外傷部分，並無
      證人指述係為被告二人毆打告訴人所致，且據上開證人丙○○、乙○○所述，
      告訴人亦曾與庚○○店方人員互毆，則其此頭部外傷究係何來，亦有不明，參
      諸上開所述事證，尚難僅憑告訴人之指述，率認診斷證明書上所載傷害即係被
      告二人所致。
    綜上所述，尚難認被告戊○○、己○○有共犯傷害之犯行，此外復查無其他積極
    證據足認被告二人確有傷害之犯行，是本件不能證明被告二人犯罪，自應均為無
    罪判決之諭知。
四、另告訴人指述被告二人有違反庚○○已不對之提出毀損告訴之意思，偽造現場照
    片、警訊筆錄，故意誣陷告訴人於罪等情云云，惟此部分業經檢察官於起訴書敘
    明罪嫌不足，不另為不起訴處分在案，且本件起訴部分亦經本院認應諭知無罪，
    難謂上開指述部分與本件有何裁判上一罪關係，本院亦無從審究。況依上述理由
    ，堪認證人庚○○確有於警訊時向告訴人提出毀損告訴之情，庚○○其後翻異改
    稱未提出告訴之證詞，與卷內事證不符，顯不足採，亦經敘明，要難認被告二人
    涉有上開犯行，併此敘明。
據上論斷，應依刑事訴訟法第三百零一條第一項，判決如主文。
本案經檢察官蘇揚旭到庭執行職務
中      華      民      國    九十二    年      八      月      七      日
                                    臺灣板橋地方法院刑事第六庭
                                        法  官  彭  全  曄
右正本證明與原本無異
如不服本判決，應於判決送達後十日內，向本院提出上訴狀
                                        書記官  梁  宜  庭
中      華      民      國    九十二    年      八      月      七      日


司法院資訊處製作；財團法人民間司法改革基金會備份。
